【裁判字號】    97,交聲,973
【裁判日期】    980309
【裁判案由】    交管條例聲異
【裁判全文】
臺灣板橋地方法院交通事件裁定         97年度交聲字第973號
原處分機關  交通部公路總局臺北區監理所蘆洲監理站
異  議  人
即受處分人  甲○○
上列異議人因違反道路交通管理處罰條例案件，對於交通部公路
總局臺北區監理所蘆洲監理站於97年3 月13日以北監蘆字第裁46
-7243 號違反道路交通管理事件裁決書所為之處分，聲明異議，
本院裁定如下：
    主  文
原處分撤銷。
甲○○不罰。
    理  由
一、原處分意旨略以：異議人即受處分人甲○○於民國89年1 月
    22日22時50分許，騎乘車號RXZ-856 號輕型機車，行經臺北
    縣三重市○○街207 巷口，經臺北縣政府警察局三重分局中
    興橋派出所警員當場攔查舉發騎乘機車未戴安全帽之違規，
    嗣又經臺北區監理所於89年4 月14日逕行舉發「未領有駕駛
    執照駕駛機車」，復並就「未領有駕駛執照駕駛機車」之違
    規，依道路交通管理處罰條例第21條第1 項第1 款之規定，
    裁處罰鍰新臺幣七千二百元。
二、聲明異議意旨略以：根據行政執行法第7 條（96年3 月21日
    修正）「行政執行，自處分、裁定確定之日或其他依法令負
    有義務經通知限期履行之文書所定期間屆滿之日起，五年內
    未經執行者，不再執行」之規定，該條文關於「執行」之定
    義，應為送法院強制執行，非監理單位所稱裁決確定，爰依
    法聲明異議，請求退回已繳納之罰款金額等語。
三、按「違反本條例之行為，自行為成立之日起；行為有連續或
    繼續之狀態者，自行為終了之日起，逾三個月不得舉發」，
    道路交通管理處罰條例第90條第1 項定有明文，揆其立法目
    的，即為諭令行政機關有義務儘早行使國家對人民交通違規
    事件之裁罰權，避免長期處於不確定之狀態，並避免將來發
    生爭議時因時間過久而使當事人均記憶糢糊，舉證困難。
四、又按「對於違反道路交通管理處罰條例之行為，應按其違反
    條款規定之受處罰對象，填製舉發違反道路交通管理事件通
    知單（以下簡稱通知單），並於被通知人欄予以勾記，其通
    知聯依下列規定辦理：一、‧‧‧。二、逕行舉發者，應按
    已查明之資料填註車牌號碼、車輛種類、車主姓名或名稱及
    地址，並於通知單上方空白處加註逕行舉發之文字後，由舉
    發機關送達被通知人」，90年5 月30日修正前違反道路交通
    管理事件統一裁罰基準及處理細則第11條第1 項第2 款有明
    文規定。再按「行政機關為行政行為時，除法律另有規定外
    ，應依行政程序法規定為之」、「書面之行政處分，應送達
    相對人及已知之利害關係人；書面以外之行政處分，應以其
    他適當方法通知或使其知悉」、「書面之行政處分自送達相
    對人及已知之利害關係人起；書面以外之行政處分自以其他
    適當方法通知或使其知悉時起，依送達、通知或使知悉之內
    容對其發生效力」，行政程序法第3 條第1 項、第100 條第
    1 項、第110 條第1 項分別定有明文。從而，上述逕行舉發
    之舉發通知單，自應送達於被通知人，始完成舉發程序而發
    生效力。
五、本件異議人即受處分人甲○○於89年1 月22日22時50分許，
    騎乘車號RXZ-856 號輕型機車，行經臺北縣三重市○○街20
    7 巷口，經臺北縣政府警察局三重分局中興橋派出所警員當
    場攔查舉發騎乘機車未戴安全帽之違規，嗣又經臺北區監理
    所於89年4 月14日以省北監稽字第007243號舉發通知單，
    逕行舉發受處分人有「未領有駕駛執照駕駛機車」之違規，
    受處分人甲○○就上開第007243號舉發通知單，未於應到案
    日期前前往指定處所聽候裁決且繳納罰鍰結案或陳述意見，
    原處分機關乃依道路交通管理處罰條例第21條第1 項第1 款
    之規定，於97年3 月13日以北監蘆字第裁46-7243 號違反道
    路交通管理事件裁決書，裁處受處分人甲○○罰鍰新臺幣七
    千二百元。而查，本件逕行舉發之舉發通知單係於89年4 月
    14日製單，經本院向原舉發機關查詢，原舉發機關函覆稱「
    查第00 7243 號違規通知單於89年4 月14日填製並以掛號郵
    件郵寄陳君，經查無退件紀錄，大宗掛號清單已銷毀，且已
    逾郵局查詢之期限，致無法查明送達情形」等情，有交通部
    公路總局臺北區監理所板橋監理站97年11月18日北監板四字
    第0976015963號函一件在卷可稽。本件受處分人甲○○違規
    之時間為89年1 月22日，依道路交通管理處罰條例第90條第
    1 項規定，舉發機關至遲應於同年4 月22日前完成舉發程序
    ，然上開逕行舉發之舉發通知單並無法證明已於三個月內合
    法送達於被通知人甲○○，難認舉發機關已完成舉發程序。
    詎原處分機關未查，對於未經合法完成舉發程序之違規行為
    ，於97年3 月13日以北監蘆字第裁46-7243 號違反道路交通
    管理事件裁決書，裁處受處分人甲○○罰鍰新臺幣七千二百
    元，顯有未洽，自應由本院將原處分撤銷，並諭知異議人即
    受處分人甲○○不罰。
據上論斷，應依道路交通管理處罰條例第87條第2 項，道路交通
案件處理辦法第20條前段，裁定如主文。
中    華    民    國    98    年    3     月    9     日
                        交通法庭  法  官  戴嘉清
以上正本證明與原本無異
如不服本裁定應於送達後5 日內向本院提出抗告狀
                                  書記官  廖貞音
中    華    民    國    98    年    3     月    9     日


司法院資訊處製作；財團法人民間司法改革基金會備份。
